【裁判字號】    95,易,674
【裁判日期】    950627
【裁判案由】    恐嚇取財等
【裁判全文】
臺灣臺中地方法院刑事判決               95年度易字第674號
公  訴  人  台灣台中地方法院檢察署檢察官
被      告  乙○○
選任辯護人  賴書貞律師
上列被告因恐嚇取財等案件，經檢察官提起公訴（九十四年度偵
字第一七五九六號），本院判決如下：
    主    文
乙○○無罪。
    理    由
一、公訴意旨略以：被告乙○○夥同年籍姓名不詳之成年男子，
    共同基於意圖為自己不法所有之犯意聯絡，於民國九十四年
    四月二十五日下午三時許，先由被告在台中縣梧棲鎮○○街
    一六八巷口，竊得丁○○所有車牌號碼Ｍ３－２１４７號自
    小客車，隨即於四十分鐘後，由年籍姓名不詳之成年男子以
    0000000000號電話撥打丁○○之0000000
    000、0000000000、00－00000000
    號電話，向丁○○恫稱車子在其手上，要車就拿新台幣（下
    同）五萬元，否則要毀損車子等語，但因丁○○所有上開自
    小客車老舊，並未心生畏懼，拒絕對方要求而恐嚇取財未遂
    。嗣於同日下午四、五時許，丁○○外出尋車時，在同縣大
    肚鄉○○路上發覺所失竊之上開自小客車行駛路上，乃一路
    跟隨至上開自小客車在同鄉○○路六二巷一０一弄附近停放
    處，見被告從該自小客車下車，隨即由二名年籍姓名不詳之
    成年男子接應離開，丁○○一面報警，一面留在上開自小客
    車停放處守候，約十分鐘後，被告騎乘機車返回同鄉○○路
    六二巷一０一弄二八號住處時，經丁○○當場指認而查獲，
    因認被告涉有刑法第三百二十條第一項之竊盜罪及同法第三
    百四十六條第二項之恐嚇取財未遂罪嫌等語。
二、按犯罪事實應依證據認定之，無證據不得認定犯罪事實。又
    不能證明被告犯罪者，應諭知無罪之判決，刑事訴訟法第一
    百五十四條第二項、第三百零一條第一項分別定有明文。再
    認定犯罪事實所憑之證據，無論係直接證據或間接證據，其
    為訴訟上之證明，須於通常一般人均不致有所懷疑，而確信
    其為真實之程度者，始得據為有罪之認定，倘其證明尚未達
    到此一程度，而有合理之懷疑存在，復無其他調查途逕可尋
    ，法院即應為無罪之判決，最高法院七十六年台上字第四九
    八六號著有判例。
三、本件公訴人認被告涉有竊盜及恐嚇取財未遂罪嫌，無非以告
    訴人即證人丁○○之指述，及卷附0000000000號
    電話查詢單明細一份、0000000000、00000
    00000號電話通聯紀錄各一份，暨車輛竊盜、車牌失竊
    資料個別查詢報表－查詢車輛認可資料一份，為其主要論據
    。訊諸被告乙○○則堅詞否認竊盜、恐嚇取財未遂犯行，辯
    稱伊未竊取丁○○所有Ｍ３－２１４７號自小客車，亦未打
    電話恐嚇丁○○交付五萬元，0000000000號電話
    非伊所使用，伊也沒有見過及用過Ｍ３－２１４７號自小客
    車等語。經查（一）依卷附0000000000號電話查
    詢單明細所載，該0000000000號電話之申請人為
    ＫＥＮＡＳＰＯＤＣＳ－ＯＶＲＡＣＫＡＧＥＤ，戶籍及帳
    寄地址均為台中市○○區○○路四段一四九巷五一號，並無
    任何事證足資證明該0000000000號電話與被告有
    何關連。而車輛竊盜、車牌失竊資料個別查詢報表－查詢車
    輛認可資料，僅能證明告訴人丁○○所有Ｍ３－２１４７號
    自小客車確於九十四年四月二十五日下午三時許失竊，同日
    下午四時許報案之事實；另0000000000、000
    0000000號電話通聯紀錄，亦僅能證明000000
    0000號電話之持用人，自九十四年四月二十五日下午三
    時十七時許起至同日下午三時三十五分許止，曾撥打000
    0000000、0000000000號電話，與告訴人
    丁○○聯絡之事實，均難據以認定告訴人丁○○所有Ｍ３－
    ２１４７號自小客車係被告所竊，或被告曾撥打電話向告訴
    人丁○○恐嚇取財。（二）告訴人丁○○於警訊時係指稱伊
    要向警方指證一名年輕男子竊取伊所有Ｍ３－２１４７號自
    小客車，恐嚇勒贖伊匯款五萬元，作為贖回該自小客車之金
    額，因伊在大肚鄉○○路上尋找時，見一名年輕男子駕駛該
    自小客車行駛路上，伊即跟蹤至大肚鄉○○村○○路六二巷
    一０一弄附近，見該年輕男子停車自車內走出，由二名不明
    男子接應，過一段時間，又見該年輕男子騎乘一輛機車回來
    ，進入該弄二八號屋內，伊肯定該年輕男子係竊取伊所有自
    小客車，並向伊恐嚇之人，當時僅伊一人，不敢直接過去，
    也怕打草驚蛇，所以守在伊車旁，等伊家人前來牽車回去，
    該年輕男子進入屋內後，伊在該處附近打聽得知該男子叫乙○○，透過鄰居叫來給伊指認，乙○○係駕駛伊車，並從車
    內出來之人，乙○○走路時兩腳不平均，有點像長短腳的樣
    子，所以伊肯定是乙○○云云；而在偵查中則具狀指陳「告
    訴人因心有未甘，因而即抱著嘗試尋找之心態，隨即騎乘機
    車四處尋找童綜合醫院附近各條街巷處所。碰巧卻在不遠之
    中蔗路上發現上揭告訴人所失竊之該輛車牌號碼：Ｍ３－２
    １４７號自小客車，正在路上行駛，告訴人見狀隨即尾隨其
    後，一直從中蔗路跟隨到瑞井路之一條小巷邊處，告訴人親
    眼看見被告乙○○下車，並將後視鏡反折，表示會再開該輛
    自小客車，並且跛著腳走進入巷邊整排房子的最後第四間房
    子，其門牌顯示為２８號。當時告訴人因恐怕被告可能帶有
    兇器，因此不敢獨自冒然行動，隻身下手逮捕被告。因此立
    即報請烏日警察分局處理，告訴人即在旁觀察被告等人之動
    靜，所見該房屋內有數人在場，隨後該跛腳的年輕人即被告
    跟另一個友人欲出去，出去時告訴人因正在打電話，故未能
    詳細看出彼三人中係何人開車載其中二人外出，隨後不久被
    告與其友人即各騎乘一輛機車返回，依告訴人所判斷應該係
    將剛才作案前所騎乘之機車騎回。」等語；復於檢察官訊問
    時指稱約下午四、五時許，因山上有一些吸毒及偷車者，伊
    剛好在路上見伊所有Ｍ３－２１４７號自小客車行駛，伊跟
    監至瑞井路六二巷一０一弄二八號，該房子有一支柺扙，被
    告當時穿黑衣黑褲，騎機車出去，約十餘分鐘後回來云云；
    另在本院審理時指稱當日下午二點多，伊子趙順權開車至梧
    棲鎮童綜合醫院復健，車子停在梧棲鎮○○路一六八巷口，
    下午三時許有人打行動電話給伊，問Ｍ３－２１４７號自小
    客車是否你的，伊說是，對方說車子現在他那裡，他經濟很
    差，要伊拿出五萬元，如果不拿出來，要將該車毀掉，伊說
    該車已經很舊，伊不要，你牽去解體，伊即打電話給伊子趙
    順權，伊子趙順權發現車子不見就前往梧棲派出所報案，後
    來歹徒一直打電話向伊勒贖，叫伊至烏日國小，伊到烏日國
    小，發現烏日國小就在烏日分局對面，伊又直接至烏日分局
    報案，當時未見對方，報案之後伊叫伊子趙河順與伊一起去
    找車，到大肚鄉○○路山上找，找到大肚鄉○○路，轉進巷
    子時正好看到伊車自對面開來，伊即跟在伊車後面，見伊車
    彎入瑞井路六二巷內，在裡面迴轉，停在一間幼稚園旁邊，
    伊停在二、三十步遠處觀看，看見在場之被告自伊車下來，
    下車時右手扶住左手，下車後與二十六號前之夫妻打招呼，
    再入二十八號屋內，不久又出來，由二十六號之夫妻開車載
    出去，隔約十餘分鐘，被告自己騎機車回來，二十六號之夫
    妻當日下午六點多回來，回來後不敢下車，因伊有靠近副駕
    駛座觀看，當時被告進入二十八號屋內就上二樓，穿黑色衣
    服，腳一擺一擺的，沒有拿柺杖，但伊在該屋三樓有看到柺
    扙，被告下車時以右手扶住左手，未戴手套，將手伸入車把
    內用推的關車門，並以手腕將後視鏡撞進去，伊曾騎機車至
    被告面前三十公分處看著被告約一分多鐘，被告當時與二十
    六號夫妻在笑云云，前後不一，非無瑕疵。（三）證人丙○○在本院審理時已證稱趙昆毅曾於九十四年四月二十五日晚
    上八時三十分許至伊家，向伊說伊姪子偷他的車子，他們父
    子騎機車沿路跟在失竊車子後面，跟到伊姪子住的巷口附近
    ，看到他的車子停在圍牆邊，偷車的人下車後進入第三間或
    第四間，他打聽結果，是伊弟家人偷車，才至伊處，伊請伊
    女兒打電話叫伊姪子（即被告）過來，被告過來後，丁○○
    起先說不是，後來又說是被告偷車，被告至伊家時穿著黑衣
    服，因腳曾被工廠推高機壓到，有一點跛等語，另告訴人丁○○在本院審理時亦供稱當日晚上約八時，伊至丙○○家中
    聊天，伊問在場一位外號大胖雄之人，二十八號是何人住，
    大胖雄說是丙○○姪子，伊即要求丙○○叫被告來，被告跛
    著腳至丙○○家，否認有偷車等語。可見告訴人丁○○於九
    十四年四月二十五日晚上至丙○○住處，即知被告身體存有
    跛腳特徵，且穿著黑衣，則其於翌（二十六）日警訊及其後
    偵查中指稱被告走路時兩腳不平均，有點像長短腳的樣子，
    當時穿黑衣黑褲云云，顯難作為不利被告之認定。（四）被
    告曾於九十四年四月二十五日，代理其母孫玉梅至台中縣大
    肚鄉公所地政、戶政聯合服務中心，申請換發孫玉梅所有坐
    落大肚鄉○○段一六七號土地及同鄉○○路六二巷一０一弄
    二八號建物所有權狀等情，業經證人即台中縣清水地政事務
    所審查人員林美芳證述綦詳，並有台中縣清水地政事務所辦
    理地籍圖重測登記完畢加註或換發書狀通知書、土地登記申
    請書、土地、建物所有權狀影本附卷可稽。被告另曾於同日
    下午四時二十九分許，至大肚蔗廓郵局提領一萬元，亦有郵
    政存簿儲金提款單影本在卷足憑。證人林美芳之證述及卷附
    台中縣清水地政事務所辦理地籍圖重測登記完畢加註或換發
    書狀通知書、土地登記申請書、土地、建物所有權狀影本，
    雖無從認定被告係九十四年四月二十五日何時至台中縣大肚
    鄉公所地政、戶政聯合服務中心申請換發權狀，惟證人即被
    告之姊甲○○在本院審理時已證稱九十四年四月二十五日伊
    在台中縣大肚鄉○○路六二巷一０一弄二八號娘家，當日被
    告下午二時出門吃午餐，沒多久就回來，伊即催被告至大肚
    鄉公所申請換發權狀，被告出去後，又回來二次分別拿自己
    及伊母孫玉梅之身分證，快下午三點時，又拿申請書回來填
    寫，伊催被告在下午三點半以前要去辦理，因為下午四點就
    不收件，被告下午四點過後又回來，再出去郵局領錢等語。
    再參諸卷附被告所使用之0000000000號電話通聯
    調閱查詢單顯示，該0000000000號電話於九十四
    年四月二十五日之通話基地台均在台中縣大肚鄉（包括發話
    及受話，通話時間為當日凌晨零時九分許、零時三十四分許
    、上午七時四十一分許、七時四十六分許、八時十九分許、
    八時二十二分許、九時五十三分許、十時二分許、十時四十
    九分許、下午四時十二分許、五時二十九分許、五時四十九
    分許、五時五十六分許、七時十六分許、八時三十分許，基
    地台位置分別為台中縣大肚鄉○○路○段七二北巷四弄十八
    號、同鄉○街村○○路六十號、同鄉○○路二二二巷二號十
    二樓頂、同鄉○○路○段十八巷三弄二號），足徵被告甲○○之上開證述並非無據，被告是否仍能趁隙於該日下午三時
    許，前往台中縣梧棲鎮○○街一六八巷口，竊取告訴人丁○○所有Ｍ３－２１４７號自小客車，不無疑問。（五）被告
    所有Ｍ３－２１４７號自小客車尋回，經台中縣警察局烏日
    分局勘查後（勘查結果該自小客車前檔風玻璃曾遭打破，車
    內沒有明顯翻動痕跡，疑留一盒歹徒使用過之面紙盒），從
    車內面紙盒上採得指紋二枚，及車內照後鏡採得指紋一枚，
    送請內政部警政署刑事警察局鑑驗結果，其中二枚與趙河順
    之右拇指、左拇指指紋相符，另一枚輸入指紋電腦系統比對
    ，未發現有相符者，亦即該自小客車內查無被告之指紋等情
    ，已據證人即台中縣警察局烏日分局警員陳瑞徵在本院審理
    時證述無訛，並有台中縣警察局烏日分局現場勘察報告、內
    政部警政署刑事警察局九十四年五月六日刑紋字第０九四０
    ０七００一三號鑑驗書在卷佐參。（六）綜上所述，告訴人
    丁○○之指訴既有瑕疵，其所有失竊之Ｍ３－２１４７號自
    小客車內又查無被告之指紋，該恐嚇勒贖之0000000
    000號電話，亦非被告所申請，自難僅憑告訴人丁○○之
    指訴，遽令被告負竊盜及恐嚇取財未遂罪責。此外復查無其
    他積極證據足資證明被告有何竊盜及恐嚇取財犯行，不能證
    明被告犯罪，自應為其無罪之諭知。
據上論斷，應依刑事訴訟法第三百零一條第一項，判決如主文。
中    華    民    國    95    年     6    月    27    日
                  台灣台中地方法院刑事第八庭
                          審判長法  官  朱光國
                                法  官  洪俊誠
                                法  官  鍾堯航
上正本證明與原本無異。
如不服本判決，應於送達後十日內向本院提出上訴狀（須附繕本
），上訴於台灣高等法院台中分院。
                                書記官  葉泰濃
中    華    民    國    95    年     6    月    27    日


司法院資訊處製作；財團法人民間司法改革基金會備份。
